【裁判字號】    97,消債更,298
【裁判日期】    971217
【裁判案由】    更生事件
【裁判全文】
臺灣臺北地方法院民事裁定           97年度消債更字第298號
聲  請  人
即  債務人  甲○○
代  理  人  徐豐益律師
上當事人因消費者債務清理事件聲請更生，本院裁定如下：
    主  文
更生之聲請駁回。
聲請費用由聲請人負擔。
    理  由
一、按聲請更生或清算不合程式或不備其他要件者，法院應以裁
    定駁回之，但其情形可以補正者，法院應定期間先命補正。
    債務人與金融機構協商成立者，不得聲請更生或清算。但因
    不可歸責於己之事由，致履行顯有重大困難者，不在此限。
    本條例施行前，債務人依金融主管機關協調成立之中華民國
    銀行公會會員辦理消費金融案件無擔保債務協商機制與金融
    機構成立之協商，準用前項之規定，消費者債務清理條例（
    下稱消債條例）第8 條、第151 條第5 項、第6 項分別定有
    明文。準此，債務人如於消債條例施行前，已利用金融主管
    機關協調成立之中華民國銀行公會會員辦理消費金融案件無
    擔保債務協商機制，與金融機構成立協商，即須依約清償債
    務，不得依消債條例聲請更生，蓋該債務清償方案係經債務
    人行使程序選擇權而與債權人締結之債務清理契約，其即應
    受該契約之拘束，且消債條例更生之規範目的，係在維持債
    務人基本生活之情況下，於債務人之能力範圍內盡力清償債
    務，非謂債務人得任意利用債務清理程序減輕債務，因此，
    為避免債務人針對已成立之協商方案任意毀諾，濫用更生或
    清算之債務清理程序，須債務人於協商成立後因不可歸責於
    己之事由，致其無法履行原定清償方案，始例外得依消債條
    例聲請更生或清算。次按債務人於法院裁准消費者債務清理
    程序開啟前，基於謀求自身經濟生活更生之目的，當以積極
    誠實之態度，配合法院進行各項程序。法院雖依消債條例第
    10條規定，有依職權調查必要之事實及證據之責，然基於債
    務人對自身財務、信用、工作之狀況，本應知之最詳之理，
    且按消債條例第44條、第82條及第46條第3 款之意旨，苟債
    務人怠於配合法院調查，或有不實陳述之情形，法院亦得駁
    回債務人之聲請，顯見消債條例藉由課予債務人協力義務之
    方式，以示其確有債務清理之誠意。
二、聲請意旨略以：聲請人固於民國95年間，依金融主管機關協
    調成立之中華民國銀行公會會員「辦理消費金融案件無擔保
    債務協商機制」與安泰銀行成立協商，惟協商當時聲請人實
    係無力清償，誤認向親友借款即足償還，又協商當時平均月
    薪約新台幣（下同）10萬元，至96年10月起因公司薪資遞減
    ，扣除開銷後不得已毀諾，現聲請人平均月薪僅約2 、3 萬
    元，顯有不可歸責於己之事由，致無力履行上開協議，又其
    無擔保或無優先權之債務總額未逾1200萬元，亦未經法院裁
    定開始清算程序或宣告破產，爰聲請更生云云。
三、經查，聲請人業於95年間，依金融主管機關協調成立之中華
    民國銀行公會會員「辦理消費金融案件無擔保債務協商機制
    」與安泰銀行成立協商，約定聲請人應自95年6 月起，分10
    0 期按月清償新台幣53804 元乙節，為聲請人所是認，並有
    協議書在卷可按，堪可認定，先予敘明。至聲請人雖主張因
    收入減少致毀諾無法履行上開協議。惟查，聲請人受領之津
    貼、獎金等相關報酬非定時定額，每月受理之報酬固非一定
    ，但聲請人之業務津貼於96年9 月份為25760 元、10月份為
    24234 元、11月份為41786 元，12月份為109911元等情，業
    經本院函詢南山人壽保險股份有限公司（下稱南山人壽）屬
    實，並有該公司回函在卷可查。顯見聲請人自96年10月起之
    業務津貼係明顯逐月增加。則聲請人主張自96年10月起薪資
    遞減云云，即屬無據，無足採信。又聲請人復主張現平均月
    薪僅約2 、3 萬元，然查，聲請人自97年6 月聲請更生時之
    業務津貼仍有56446 元，97年4 月、5 月即聲請本件更生前
    二個月亦分別領有67056 元、111880元等節，亦有南山人壽
    上開函文在卷可考。已徵聲請人並非不能履行協議。則聲請
    人此部分所稱，並無所據，而其聲請本件更生清理債務之誠
    意何在，亦屬可議。此外，聲請人前既與金融機構成立協商
    ，業如前述，則其於協商當時既已衡量清償能力，即不容其
    嗣後片面毀諾。又其並未提出其他證據資料說明如何有不可
    歸責於己之事由，致無法履行協議之事實，本院自難為聲請
    人有利之認定。是本件聲請人聲請更生，不應准許，應予駁
    回，爰裁定如主文。
中    華    民    國    97    年    12    月    17    日
                  民事第二庭    法  官  黃呈熹
以上正本係照原本作成
如不服本裁定，應於裁定送達後10日內，以書狀向本院提出抗告
，並繳納抗告費新臺幣1千元
中    華    民    國    97    年    12    月    17    日
                                書記官  傅美蓮


司法院資訊處製作；財團法人民間司法改革基金會備份。
